【裁判字號】    98,交易緝,1
【裁判日期】    980226
【裁判案由】    過失傷害
【裁判全文】
臺灣基隆地方法院刑事判決            98年度交易緝字第1號
聲  請  人  臺灣基隆地方法院檢察署檢察官
被      告  甲○○
上列被告因過失傷害案件，經檢察官提起公訴（97年度調偵字第
24號），本院判決如下：
    主  文
甲○○因過失傷害，處拘役肆拾日，如易科罰金，以新臺幣壹仟
元折算壹日。
    犯罪事實
一、甲○○前因非駕駛業務過失致死案件，經臺灣高雄地方法院
    於民國77年12月16日以77年度交訴字第393 號判決判處有期
    徒刑1 年確定，於79年1 月2 日縮刑執行完畢，又因違背安
    全駕駛案件，經本院於94年2 月5 日以93年度瑞交簡字第33
    號判決判處拘役59日確定，於94年3 月22日易科罰金執行完
    畢（均不構成累犯），已明知駕駛執照為駕駛汽機車之許可
    憑證，未取得機車駕駛執照，不得騎乘機車，而其機車駕駛
    執照業於94年12月2 日因酒醉駕駛經註銷，且未重新考領機
    車駕駛執照；以及酒後駕駛車輛，易致生公共危險，且飲酒
    後其呼氣中酒精成份達每公升0.25毫克以上者，不得駕車，
    詎於96年12月4 日16時40分許，在基隆市○○區○○路華納
    建築工地與老闆、同事一起喝米酒，甲○○喝了2 瓶後，仍
    於同日17時20分許，酒醉且無照騎乘車牌號碼K7C-856 號重
    型機車，沿基隆市七堵區○○○路往八堵方向行駛，欲返回
    瑞芳鎮住處。旋於同日17時40分許，途經基隆市七堵區○○
    ○路85號前，本應注意車前狀況，隨時採取必要之安全措施
    ，謹慎行駛，而當時雖天候雨、路面濕潤，然屬日間自然光
    線、柏油路面無缺陷且視距良好，並無不能注意之情形，竟
    疏未注意車前狀況，在內側車道上自後撞及同方向在前由乙
    ○○所騎乘之車牌號碼AG2-132 號重型機車，使傅車倒地，
    致乙○○受有左肱骨頸骨折、左臉部及下肢多處挫擦傷之傷
    害，經警據案前往處理，測試甲○○吐氣所含酒精濃度為每
    公升0.62毫克而查獲（所涉公共危險部分已另案聲請簡易判
    決處刑）。
二、案經乙○○訴由基隆市警察局第三分局報告臺灣基隆地方法
    院檢察署檢察官偵查起訴。
    理  由
壹、程序事項：
一、按最重本刑為3 年以下有期徒刑、拘役或專科罰金之罪，經
    第二審判決者，不得上訴於第三審法院，刑事訴訟法第376
    條第1 款定有明文。又除簡式審判程序、簡易程序及第376
    條第1 款、第2 款所列之罪之案件外，第一審應行合議審判
    ，同法第284 條之1 亦有明文。本件檢察官起訴被告犯刑法
    第284 條第1 項之過失傷害罪，屬最重本刑3 年以下有期徒
    刑之罪，依上開規定得行獨任審判，合先敘明。
二、又被告以外之人於審判外之言詞或書面陳述，除法律有規定
    者外，不得作為證據，刑事訴訟法第159 條第1 項固有明文
    。惟被告以外之人於審判外之陳述，經當事人於審判程序同
    意作為證據，法院審酌該言詞陳述或書面陳述作成時之情況
    ，認為適當者，亦得為證據；當事人、代理人或辯護人於法
    院調查證據時，知有上開刑事訴訟法第159 條第1 項不得為
    證據之情形，而未於言詞辯論終結前聲明異議者，視為有前
    項之同意，刑事訴訟法第159 條之5 亦有明文。查告訴人乙
    ○○於警詢及偵查時之陳述雖屬被告以外之人於審判外所作
    之傳聞證據，惟經本院於審判時提示被告，並告以內容要旨
    ，被告表示無意見，且迄未聲明異議，本院審酌相關言詞陳
    述於作成時並無虛偽或造假之情況，認為適當，得援為本案
    證據。
貳、實體事項：
一、上開事實業據被告於警詢、偵查及本院審理時坦承不諱，且
    與證人即告訴人乙○○於警詢、偵查時之證述情節相符，復
    並有道路交通事故現場圖、道路交通事故調查報告表(一)、(二)
    、酒精濃度測試單、汽機車駕駛人酒後生理平衡檢測紀錄表
    、基隆市警察局舉發違反道路交通管理事件通知單、刑法第
    185 條之3 案件測試觀察紀錄表、現場及機車毀損照片共7
    張、及黃勉倉醫師骨科診所診斷證明書等文件附卷可稽。
二、另按「汽車駕駛執照為駕駛汽車之許可憑證，由駕駛人向公
    路監理機關申請登記，考驗及格後發給之」，且「汽車駕駛
    人，有下列情形之一者，處新臺幣六千元以上一萬二千元以
    下罰鍰，並當場禁止其駕駛：四、駕駛執照業經吊銷、註銷
    仍駕駛小型車或機器腳踏車」，道路交通安全規則第50條第
    1 項前段、及道路交通管理處罰條例第21條第1 項第4 款分
    別定有明文，是駕駛執照若經吊銷或註銷，即不得駕駛汽機
    車，本件被告前因酒醉駕車經吊扣駕照1 年並處罰鍰後，未
    依規定繳納罰鍰並繳送駕駛執照，業經公路主管機關於94年
    12月2 日起註銷其普通重型機車之駕駛執照1 年（道路交通
    管理處罰條例第35條第1 項第1 款、第65條第1 項第1 款、
    第67條第3 項規定參照），註銷期滿後並未重新考領乙節，
    已據被告於偵查及本院審理時供述明確，且有機車駕駛人查
    詢單可佐，則被告於本件案發時並無機車駕駛執照；又「汽
    車駕駛人有下列情形之一者，不得駕車：二、飲用酒類或其
    他類似物後其吐氣所含酒精濃度超過每公升0.25毫克」、「
    汽車行駛時，駕駛人應注意車前狀況，並隨時採取必要之安
    全措施」，亦為道路交通安全規則第114 條第2 款前段、第
    94條第3 項所明訂，而被告於案發前已飲用米酒2 瓶，仍騎
    乘上開機車以肇事，案發後經吐氣測試，其酒精濃度為每公
    升0.62毫克超過前開標準值，且被告於警詢時自承「對方乙
    ○○（筆錄誤植為陳淑娟）駕重機車AG2-132 在公車後面要
    往內車道行駛時我沒有注意他的車子動向，所以來不及煞車
    而撞到」等語（見96年度偵字第6152號卷頁7-8）， 顯見被
    告飲酒已影響其注意能力，勉強上路後，終因未能注意車前
    狀況而撞及告訴人。且本件事故發生時，雖天候雨、路面濕
    潤，然屬日間自然光線、柏油路面無缺陷且視距良好，客觀
    上並無不能注意之情形，被告竟仍酒醉且無照駕駛機車，又
    疏未注意車前狀況，因而撞及告訴人所騎乘之上開機車，致
    告訴人倒地後受有前揭傷害，是被告就本件事故之發生確有
    過失，且與告訴人之傷害結果間具有相當因果關係，足認被
    告之自白與事實相符，本件事證明確，被告犯行洵堪認定。
三、論罪科刑：
  (一)核被告所為，係犯刑法第284 條第1 項前段之過失傷害罪。
    又被告無駕駛執照駕車，且酒醉駕車已如前述，其因而致人
    受傷依法應負刑事責任，併依道路交通管理處罰條例第86條
    第1 項規定，加重其刑。另本件案發後係由路人報案，被告
    因送醫而未接受警方詢問，僅於當日18時25分接受酒精濃度
    吐氣測試，且被告亦未當場向前往現場處理之員警主動承認
    為肇事人、表示願接受裁判之意思，被告係於當日20時40分
    於基隆市警察局第三分局七堵派出所經警方告知所犯罪名及
    權利後詢問時，始坦承酒後駕車與人發生車禍，並於本院97
    年6 月24日97年度交易字第30號開庭時合法傳喚未到，經拘
    提無著後加以通緝等情，有被告之警詢筆錄、酒精濃度測試
    單、道路交通事故肇事人自首情形紀錄表及談話紀錄表、本
    院97年7 月23日通緝書等文件在卷可憑，是被告並非對未發
    覺之罪自首而有接受裁判之意，不符合刑法第62條自首減輕
    之要件，併予敘明。
  (二)爰審酌被告之過失程度、被害人之受傷情形、尚未能與被害
    人達成和解暨被告先前已有非駕駛業務過失致死及違背安全
    駕駛案件之前科紀錄，惟其犯後坦承犯行等一切情狀，量處
    如主文所示之刑，並諭知易科罰金之折算標準。
據上論斷，應依刑事訴訟法第284 條之1 、第299 條第1 項前段
，道路交通管理處罰條例第86條第1 項，刑法第284 條第1 項前
段、第41條第1 項前段，刑法施行法第1 條之1 ，判決如主文。
本案經檢察官丙○○到庭執行職務。
中    華    民    國    98    年    2     月    26    日
                  基隆簡易庭法    官  黃永定
以上正本證明與原本無異。
如不服本判決，應於判決送達後10日內，向本院提出上訴書狀，
上訴於本院合議庭，並按他造當事人之人數附具繕本。
中    華    民    國    98    年    2     月    26    日
                            書 記 官  劉珍珍
附錄論罪法條：
刑法第284條第1項
I因過失傷害人者，處6月以下有期徒刑、拘役或5百元以下罰金
  ；致重傷者，處1年以下有期徒刑、拘役或5百元以下罰金。


司法院資訊處製作；財團法人民間司法改革基金會備份。
